臺灣高等法院臺中分院刑事判決
110年度上訴字第1203號
上  訴  人  
即  被  告  黃秉業




選任辯護人  李思樟律師
上列上訴人因詐欺等案件，不服臺灣臺中地方法院109年度訴字
第2196號中華民國110年4月29日第一審判決（起訴案號：臺灣臺
中地方檢察署108年度偵字第31047號），提起上訴，本院判決如
下：
    主  文
上訴駁回。
黃秉業犯附表二所宣告之刑及定應執行刑，均緩刑貳年，並應
向公庫支付公益金新臺幣伍萬元。
    事  實
一、黃秉業與湯淯丞因當兵同梯而認識，為朋友關係。緣黃秉業
    為儲值手機遊戲天書M 之遊戲點數，經湯淯丞之同意或授權
    而於如附表一所示之消費時間，以如附表一所示之方式、金
    額而為如附表一所示之消費內容(此部分業經原審判處黃秉
    業無罪確定)。詎黃秉業為持續儲值手機遊戲天書M 之遊戲
    點數，竟基於意圖為自己不法所有之非法製作不實財產變更
    紀錄得利、行使偽造準私文書之犯意，未經湯淯丞同意，仍
    以其在APPLE PAY 上所綁定之湯淯丞系爭VISA卡資料進行消
    費而行使之，佯以表示係湯淯丞本人或經其授權同意，而於
    「iTunes store」內購買手機遊戲天書M 之儲值點數（消費
    時間、金額各詳如附表二所示），以此不正方式製作湯淯丞
    財產權之變更紀錄，因而取得如附表二所示之財產上利益共
    計價值新臺幣（下同）1 萬1624元，並致生損害於湯淯丞之
    權益及台新銀行信用卡管理之正確性。嗣因湯淯丞於108 年
    9 月5 日接獲附表二部分之信用卡請款通知，始知黃秉業未
    經其同意或授權而為附表二所示之消費，因而查悉上情。
二、案經湯淯丞訴由臺中市政府警察局第六分局報告臺灣臺中地
    方檢察署檢察官偵查起訴。
    理  由
一、證據能力之說明：
　　本判決下列引用之言詞及書面陳述等各項證據資料，被告黃
    秉業（下稱被告）以外之人於審判外陳述之傳聞供述證據，
    檢察官、被告於審判程序中均不爭執證據能力，知有傳聞證
    據之情形亦未於言詞辯論終結前聲明異議，本院審酌該等證
    據作成時之情況，並無取證之瑕疵或其他違法不當之情事，
    且與待證事實具有關聯性，依刑事訴訟法第159條之5之規定
    應均具有證據能力。至於其餘認定本案犯罪事實之非供述證
    據，經查並無違反法定程序取得之情，依刑事訴訟法第158
    條之4規定反面解釋，亦應具證據能力。
二、認定犯罪事實所憑之證據及理由：
　  上揭犯罪事實，業據被告於本院審理時坦承不諱（本院卷第
    87、88至91頁)，核與證人即告訴人湯淯丞於偵查及原審之
    證述之情節相符（見偵字卷第119至121頁，原審卷第112至1
    50頁），並有台新國際商業銀行108年10月15日台新作文字
    第10831064號函附告訴人108年8月1日起9月30日止之交易明
    細VISA金融卡（卡號0000-0000-0000-0000號；對應存款帳
    號00000000000000號）、告訴人台新銀行帳戶存款明細翻拍
    照片、108/09電信費用帳單手機翻拍照片、告訴人手機及台
    新銀行VISA金融卡照片、被告與告訴人通訊軟體LINE對話記
    錄、被告與告訴人之和解書、台新國際商業銀行109年11月2
    7日台新作文字第10923965號函附告訴人卡號0000-0000-000
    0-0000號自108年8月1日至109年9月30日止之消費明細及說
    明VISA簽帳金融卡刷卡消費通知方式、台新國際商業銀行11
    0 年3 月22日台新作文字第11006328號函等在卷可憑。足認
    被告之任意性自白核與事實相符，堪予採信。本件事證已臻
    明確，被告犯行應依法論科。
三、論罪：
  ㈠按線上遊戲公司之虛擬儲值遊戲點數，並非現實可見之有形
    體財物，而係供人憑以遊玩網路遊戲使用，屬具有財產上價
    值之利益，倘詐得告訴人消費購買之線上遊戲點數卡，所詐
    得者應係免除支付購買點數費用之利益。而玩家透過線上遊
    戲累積之虛擬財物，係以電磁紀錄之方式儲存於提供遊戲之
    公司所設電腦伺服器中，藉由玩家向提供線上遊戲之公司申
    請帳號上網打玩，遊戲帳號所有人經電腦程式之判讀而得以
    支配該虛擬財物之電磁紀錄，雖此等虛擬物品無法以人類之
    知覺、觸覺直接感觸認識，難認與刑法上「物」之概念相當
    ，惟因玩家欲在遊戲中獲得此等虛擬財物，通常須耗費時間
    、金錢向遊戲公司購買相當遊戲點數，藉由打玩累積一定點
    數或積分始有可能獲得，若欲速取得，亦可藉由交易購得此
    等虛擬財物，而免除自己支付購買遊戲公司點數並耗時費日
    打玩之漫長歷程，況且此等虛擬財物在現實社會中，亦得為
    交易客體而具有相當之財產價值，應認屬於財產上之利益。
    本件被告逾越告訴人同意之授權額度，於附表二所示之時間
    ，逕自以綁定告訴人系爭VISA卡之APPLEPAY，在「iTunesSt
    ore」上購買遊戲點數，變更告訴人系爭VISA卡所綁定帳戶
    之財產紀錄，並因而取得手機遊戲儲值點數，揆諸上開說明
    ，自該當於以不正方法將虛偽資料輸入電腦相關設備，製作
    財產權變更紀錄而得利。再者，未得持卡人授權或同意，擅
    自以他人信用卡在電腦網路刷卡消費，係在特約商店網頁，
    冒用他人名義行使信用卡，將其購買物品或取得服務利益之
    意思，以聲音、影像、文字或代替文字之符號、圖畫，輸入
    電腦網路，藉由電信業者所提供之網路訊息傳送服務功能，
    經電信業者之電腦網路系統，加以傳發輸送，再由他人之電
    腦終端設備予以接收、儲存，並可賴該電腦終端設備之螢幕
    顯示此等足以為表示其用意之證明者，如已足生損害於公眾
    或他人，自應成立行使刑法第220 條第2 項之偽造準私文書
    罪。本件被告擅自以告訴人持用之系爭VISA卡資料，偽造告
    訴人以系爭VISA卡消費之電磁紀錄後，使發卡銀行同意核撥
    各該消費款項，足生損害於告訴人之權益及發卡銀行對信用
    卡管理之正確性，則該當行使偽造準私文書罪。
　㈡核被告就附表二所為，均係犯刑法第339條之3第2項之非法以
    電腦相關設備製作不實財產權變更紀錄得利罪、刑法第220
    條、第216條、第210條之行使偽造準私文書罪。又被告就附
    表二所為，亦構成刑法第220 條、第216 條、第210條之行
    使偽造準私文書罪，雖未據檢察官起訴，然此部分因與其所
    犯非法以電腦相關設備製作不實財產權變更紀錄得利罪部分
    為裁判上一罪，而為起訴效力所及，復經本院告知被告上開
    法條，已保障其防禦權之行使，自應併予審判。
　㈢被告就附表二編號1、2所示部分，各係基於同一犯意，接續
    非法以電腦相關設備製作不實財產權變更紀錄得利，並行使
    偽造準私文書，依一般社會健全觀念，在時間差距上，難以
    強行分開，在刑法評價上，以視為數個舉動之接續施行，合
    為包括之一行為予以評價，較為合理，是被告就附表二編號
    1、2所示部分所犯非法以電腦相關設備製作不實財產權變更
    紀錄得利及行使偽造準私文書犯行，應依接續犯而各論以包
    括之一罪。
  ㈣被告以一行為同時觸犯非法以電腦相關設備製作不實財產權
    變更紀錄得利罪及行使偽造準私文書罪，均為想像競合犯，
    應依刑法第55條規定，均各從一重依刑法第339條之3第2項
    之非法以電腦相關設備製作不實財產權變更紀錄得利罪處斷
    。
  ㈤被告所犯如附表二主文欄所示3 罪，犯意各別，行為互殊，
      應分論併罰。
四、上訴駁回之理由：
　㈠原審以被告所犯上開犯行，均罪證明確。適用刑事訴訟法第2
    99條第1項前段，刑法第220條、第216條、第210條、第339
    條之3第2項、第55條、第51條第5款，刑法施行法第1條之1
    第1項等規定。審酌被告雖家境寬裕，卻不憑己力購買手機
    遊戲點數，逾越告訴人授權額度以系爭VISA卡上網消費，擾
    亂身分識別及信用卡之交易秩序，所為實屬不該，又被告犯
    後雖已與告訴人達成和解並賠償完畢，然其否認犯行，未見
    悔意（於本院已坦承犯行，列為附條件緩刑之考量），兼衡
    其智識程度及家庭經濟狀況（詳見原審卷第184頁）等一切
    情狀，分別量處如附表二主文欄所示之刑，暨衡酌其所犯各
    罪侵害法益之異同、對侵害法益之加重效應及時間、空間之
    密接程度，而為整體評價後，定應執行刑有期徒刑6月。並
    說明：被告業已與告訴人達成和解並賠償完畢，此經告訴人
    當庭陳明在卷，並有和解書1份存卷可參，足認被告之犯罪
    所得均已實際發還被害人，爰不予宣告沒收及追徵。
　㈡被告上訴請求從輕量刑。惟查：原判決已就被告所犯上開罪
    刑，審酌刑法第57條各款所列情狀，並衡酌其家庭狀況，而
    於法定刑度之內，予以量定，客觀上並無明顯濫權或失之過
    重之情形，亦未違反比例原則，自難認有何違法或不當。是
    其上訴並無理由，應予駁回。
五、附條件緩刑：
　　被告前未曾因故意犯罪受有期徒刑以上刑之宣告，有臺灣高
    等法院被告前案紀錄表在卷可稽，其為本件犯行，行為固屬
    不當，於原審即已與告訴人達成和解，獲得告訴人之原諒，
    並同意法院給予緩刑，有和解書在卷可憑(見原審卷第61頁)
    ，且於本院已坦承犯行，即見其悔意，其因短於思慮，罹此
    刑章，經此偵、審程序及刑之宣告之教訓後，應知戒慎，不
    致再犯。本院認對其所宣告之刑及執行刑，以暫不執行為適
    當，爰均併予宣告緩刑2年。惟為確保收緩刑之功效，認應
    課予一定條件之緩刑負擔，使其從中深切記取教訓，避免再
    度犯罪，爰斟酌其犯罪情節、犯行時間及家庭經濟狀況，命
    其應向公庫支付公益金5萬元。
據上論斷，應依刑事訴訟法第368條，刑法第74條第1項第1款、
第2項第4款，判決如主文。 　　
本案經檢察官盧美如提起公訴，檢察官謝名冠到庭執行職務。
中　　華　　民　　國　　110 　年　　8 　　月　　11　　日
        　　刑事第二庭    審判長法　官  何　志　通      
　　　　　　　　　　　　　　    法　官  許  月  馨      
　　　　　　　　　　　　　　　  法　官  吳  進  發      
以上正本證明與原本無異。                                
如不服本判決應於收受送達後二十日內向本院提出上訴書狀，其
未敘述上訴之理由者，並得於提起上訴後二十日內向本院補提理
由書（均須按他造當事人之人數附繕本）「切勿逕送上級法院」
。                              　　　　　　　　　　　　
　　　　　　　　　　　　 　　　 書記官  洪  宛  渝      
　　　　　　　　　　　　　　　　
中　　華　　民　　國　　110 　年　　8 　　月　　11　　日

附表一（業經原審判決無罪）：
編號 消費時間 消費方式 消費金額 消費內容    備註 1 108 年8 月24日晚間某時許 黃秉業在其手機上以告訴人持用之0000000000號行動電話設定為代付帳單門號，再於手機遊戲「天書M」消費購物。 2550元 手機遊戲「天書M 」儲值點數 即起訴書附表編號12 2 108 年8 月25日（起訴書誤載為請款日期108 年8 月28日凌晨4時54分16秒許） 黃秉業在其手機上輸入湯淯丞使用之台新銀行0000-0000-0000-0000號信用卡資料，並以該信用卡綁定APPLE PAY，再於手機遊戲「天書M 」使用APPLE PAY消費購物。 944元 手機遊戲「天書M 」儲值點數 即起訴書附表編號1 3 108 年8 月25日（起訴書誤載為請款日期108 年8 月28日凌晨4時54分16秒許）  3339元  即起訴書附表編號2 4 108 年8 月25日（起訴書誤載為請款日期108 年8 月28日凌晨4時54分16秒許）  1584元  即起訴書附表編號3 5 108 年8 月25日（起訴書誤載為請款日期108 年8 月28日凌晨4時54分16秒許）  1005元  即起訴書附表編號4 


附表二：
編號 消費時間 消費金額 消費內容 備註 主文 1 108 年8 月31日（起訴書誤載為請款日期108 年9 月5 日） 944元 手機遊戲「天書M 」儲值點數 即起訴書附表編號7 黃秉業犯非法以電腦相關設備製作不實財產權變更紀錄得利罪，處有期徒刑參月。  108 年8 月31日（起訴書誤載為請款日期108 年9 月5 日） 1005元  即起訴書附表編號8  2 108 年9 月1 日（起訴書誤載為請款日期108 年9 月5 日） 3339元  即起訴書附表編號5 黃秉業犯非法以電腦相關設備製作不實財產權變更紀錄得利罪，處有期徒刑參月。  108 年9 月1 日（起訴書誤載為請款日期108 年9 月5 日） 1584元  即起訴書附表編號6   108 年9 月1 日（起訴書誤載為請款日期108 年9 月5 日） 1178元  即起訴書附表編號9   108 年9 月1 日（起訴書誤載為請款日期108 年9 月5 日） 1584元  即起訴書附表編號10  3 108 年9 月2 日（起訴書誤載為請款日期108 年9 月5 日） 1990元  即起訴書附表編號11 黃秉業犯非法以電腦相關設備製作不實財產權變更紀錄得利罪，處有期徒刑參月。